臺灣新竹地方法院刑事判決　　　　　　　96年度訴字第528號
公　訴　人　臺灣新竹地方法院檢察署檢察官
被　　　告　丁○○
　　　　　　　　　　（另案在臺灣新竹監獄執行中）
指定辯護人　本院公設辯護人　甲○○
被　　　告　己○○
　　　　　　　　　　（另案在臺灣新竹監獄執行中）
選任辯護人　郭杞堂律師
被　　　告　庚○○
　　　　　　　　　　樓
　　　　　　　　　　（另案在臺灣新竹監獄執行中）
指定辯護人　本院公設辯護人　丙○○
上列被告等因強盜等案件，經檢察官提起公訴（96年度偵字第2
612 號），本院判決如下：
    主  文
丁○○意圖為自己不法之所有，結夥三人以上攜帶兇器，以強暴
至使不能抗拒，而取他人之物，累犯，處有期徒刑柒年拾月。
己○○意圖為自己不法之所有，結夥三人以上攜帶兇器，以強暴
至使不能抗拒，而取他人之物，處有期徒刑柒年伍月。
庚○○意圖為自己不法之所有，結夥三人以上攜帶兇器，以強暴
至使不能抗拒，而取他人之物，處有期徒刑柒年貳月。
    事  實
一、丁○○前曾於民國89年間因犯贓物罪，經臺灣板橋地方法院
    於90年2 月16日以89年度訴字第2099號判處有期徒刑3 月，
    於90年5 月11日確定；又於90年間因違反毒品危害防制條例
    案件，經臺灣板橋地方法院於90年10月31日以90年度訴字第
    1668號判處有期徒刑7 月，於90年11月26日確定；又於90年
    間因違反毒品危害防制條例案件，經臺灣板橋地方法院於90
    年11月20日以90年度易字第2166號判處有期徒刑7 月，於91
    年5 月17日確定；前揭二案件，經臺灣板橋地方法院於91年
    7 月13日以91年度聲字第1456號定應執行刑為有期徒刑1 年
    確定；嗣上揭三案件接續執行，於92年4 月24日假釋出監，
    刑期至92年7 月13日未經撤銷假釋而視為已執行完畢，其猶
    不知悔改。
二、丁○○因欲強盜戊○○所有財物及毒品，乃於96年2 月25日
    晚間某時許，在新竹某地，以電話聯繫人在臺北之乙○○（
    業經通緝在案），並請其找人於翌（26）日上午一同南下新
    竹行搶，乙○○乃聯繫己○○及庚○○，4 人即基於意圖為
    自己不法所有，且結夥三人以上攜帶兇器強盜他人所有財物
    之共同犯意聯絡及行為分擔，於同年月26日上午某時許，由
    庚○○駕駛乙○○所有車牌號碼3109—KG號自用小客車，搭
    載乙○○及己○○，並由乙○○攜帶客觀上尚無法認定具有
    殺傷力之改造手槍1 支，一同自臺北南下新竹與丁○○會合
    ，雙方見面後再前往位於新竹縣竹北市○○路439 號之1 處
    之「佳堤汽車旅館」119 號房，丁○○並在先前與友人王嘉
    莉約好要其代為約戊○○在該處碰面，而己○○及庚○○則
    趁王嘉莉及戊○○尚未抵達前，外出前往附近之五金行購買
    客觀上足以對人之生命、身體造成危害，可資作為兇器之西
    瓜刀1 支（未扣案），及自乙○○所駕駛至該處之前述自用
    小客車中取出膠帶（未扣案）。俟同日上午10時30分許，戊○○駕駛車牌號碼8396—HL號自用小客車搭載王嘉莉抵達上
    址時，丁○○即下樓關閉鐵門並帶領戊○○及王嘉莉上到2
    樓，當戊○○發覺氣氛有異而準備離去時，丁○○即持上開
    改造手槍自後攔追戊○○，乙○○及手持西瓜刀之己○○亦
    緊接在丁○○之後前往攔阻戊○○。渠等4 人即以此強暴手
    段，共同將戊○○押回2 樓後，丁○○與庚○○再以膠帶貼
    住戊○○之嘴巴及手、腳，至使戊○○不能抗拒，乙○○即
    在1 樓戊○○前所駕駛至該處之車牌號碼8396—HL號自用小
    客車內，強取戊○○所有之皮包1 只，內有現金新臺幣（下
    同）14萬元、約6 萬元之鑽戒1 只、約15萬元之手錶1 只、
    手機2 支、中國信託商業銀行信用卡2 張、存款簿1 本、郵
    局提款卡1 張、存款簿1 本、護照、臺胞證、健保卡、汽、
    機車駕照、國民身分證、印章及第一級毒品海洛因1 包（所
    涉違反毒品危害防制條例罪嫌，另經臺灣新竹地方法院檢察
    署檢察官偵辦中）等物，得手後庚○○即駕駛車牌號碼3109
    —KG號自用小客車搭載另3 人返回臺北，途中乙○○便分別
    交付1 萬元及2 萬元予己○○及庚○○，並將該包第一級毒
    品海洛因交予丁○○。嗣因戊○○及王嘉莉自行掙脫並報警
    處理，始為警循線查悉上情。
三、案經新竹縣警察局竹北分局報請臺灣新竹地方法院檢察署檢
    察官偵查起訴。
    理  由
壹、程序部分：
一、按被告以外之人於審判外之陳述，雖不符前4 條之規定，而
    經當事人於審判程序同意作為證據，法院審酌該言詞陳述或
    書面陳述作成時之情況，認為適當者，亦得為證據；當事人
    、代理人或辯護人於法院調查證據時，知有第159 條第1 項
    不得為證據之情形，而未於言詞辯論終結前聲明異議者，視
    為有前項之同意，刑事訴訟法第159 條之5 定有明文。查本
    件被告丁○○之辯護人於本院準備程序除陳稱：被告庚○○
    及己○○暨證人戊○○及王嘉莉等人於警詢時所為陳述，均
    屬於審判外陳述，無證據能力等語；又被告己○○之辯護人
    於本院準備程序時除陳稱被告丁○○於警詢時所為陳述，屬
    於審判外陳述，無證據能力等語；再被告庚○○之辯護人於
    本院準備程序除陳稱：被告丁○○及己○○暨證人戊○○及
    王嘉莉等人於警詢時所為陳述，均屬於審判外陳述，無證據
    能力等語外，餘對檢察官所提其他各項證據方法之證據能力
    均表示並無意見（見本院卷第95、96頁），而本院審酌除辯
    護人所陳述上情外之其餘各該證據均依法定程序作成，且經
    本院審判期日就上開證據進行調查、辯論，並未發現有不當
    取供之情事，故認宜作為本件犯罪之證據，有證據能力，核
    先敘明。
二、按被告以外之人於審判外之言詞或書面陳述，除法律有規定
    者外，不得作為證據，刑事訴訟法第159 條第1 項定有明文
    。查證人即被告丁○○、己○○及庚○○暨證人戊○○等人
    於警詢所為之陳述，固分別屬被告己○○、庚○○及丁○○
    以外之人於審判外之陳述，惟證人即被告丁○○、己○○及
    庚○○暨證人戊○○等人業經本院審理時傳喚到庭，依法命
    其等具結陳述後，並分別予其餘被告詰問之機會，並再提示
    證人即被告丁○○、己○○及庚○○暨證人戊○○等人上開
    警詢、偵查筆錄之要旨，由其餘被告依法辯論，從而既已賦
    予被告等人反對詰問權，並踐行合法之調查程序，證人即被
    告丁○○、己○○及庚○○暨證人戊○○等人於警詢之陳述
    ，自得作為證據。
三、又按被告以外之人於審判中有所在不明而無法傳喚或傳喚不
    到之情形，其於檢察事務官、司法警察官或司法警察調查中
    所為之陳述，經證明具有可信之特別情況，且為證明犯罪事
    實之存否所必要者，得為證據，刑事訴訟法第159 條之3 第
    3 款定有明文。查證人王嘉莉於警詢時所為之陳述，固屬審
    判外之傳聞證據，然證人王嘉莉於本院審理中傳、拘不到，
    現已所在不明等情，有送達證書及拘提報告等在卷族憑，本
    院審酌證人王嘉莉於警詢中所陳述之內容，與其於偵訊時具
    結後所證述內容大致相符，且有其與被告丁○○、證人戊○○間通聯紀錄在卷可資佐證，足認證人王嘉莉於警詢中所為
    之陳述，客觀上具有較可信之特別情況，同時亦為證明被告
    丁○○、己○○及庚○○之犯罪事實存否所必要，依上揭規
    定，其於警詢中之證言自有證據能力。
貳、認定犯罪事實所憑之證據及認定之理由：
一、訊據被告丁○○、己○○及庚○○對於上揭時地，由被告丁○○持客觀上無法證明具有殺傷力之改造手槍自後攔追被害
    人戊○○，被告己○○手持客觀上足以對人之生命、身體造
    成危害，可資作為兇器使用之西瓜刀，和同案被告乙○○亦
    緊接在後前往攔阻被害人戊○○，被告丁○○等人將被害人
    戊○○押回2 樓後，被告丁○○與庚○○以膠帶貼住被害人
    戊○○之嘴巴及手、腳，至使被害人戊○○不能抗拒，同案
    被告乙○○即在1 樓處被害人戊○○前所駕駛至該處之上述
    自用小客車內，強取被害人戊○○所有內裝有如事實欄所述
    財物及毒品之皮包1 只得手，之後被告庚○○即駕駛前揭自
    用小客車搭載另3 人返回臺北，途中同案被告乙○○便分別
    交付1 萬元及2 萬元予被告己○○及庚○○，並將該包第一
    級毒品海洛因交予被告丁○○施用等情均坦承不諱，並經證
    人即被害人戊○○於歷次警詢、偵訊及本院審理時證述被強
    盜情節等情，暨證人王嘉莉於警詢及偵訊時證述案發經過情
    形等情在卷（見96年度偵字第2612號卷第15至22、47至54、
    69至74頁），且有指認資料13份、新竹縣警察局於96年3 月
    15日以竹縣警鑑字第0960007502號函送之內政部警政署刑事
    警察局96年3 月13日刑紋字第0960033479號鑑驗書1 份、新
    竹縣政府警察局於96年6 月25日以竹縣警鑑字第0960018577
    號函送之內政部警政署刑事警察局96年6 月21日刑醫字第09
    60080837號鑑驗書1 份、翻拍照片2 幀、車牌號碼3109—KG
    號自用小客車車籍查詢資料、通聯調閱查詢單2 份、車牌號
    碼8396—HL號自用小客車車籍查詢資料、新竹縣警察局鑑識
    課勘察採證同意書3 份、證物清單2 份、行動電話使用人資
    料6 份及通聯資料11份等在卷足稽（見96年度偵字第2612號
    卷第33至35、55至57、86、87、107、109、201至204頁、96
    年度他字第550 號卷第14至16、28、38至47、57、74至78、
    102至114頁、本院卷第一宗第50至99、101、103至118之1、
    124至142頁），足見被告等人此部分自白核與事實大致相符
    ，被告等人所為前開攜帶兇器結夥三人以上強盜他人所有財
    物之犯行，堪以認定，本案事證明確，應予依法論科。
、論罪科刑：
一、按刑法上所謂兇器，其種類並無限制，凡客觀上對於人之生
    命、身體、安全構成威脅，具有危險性之兇器均屬之。而西
    瓜刀為金屬材質，質地堅硬，刀鋒銳利，顯見客觀上均足以
    對人之生命、身體造成危害，具危險性，確屬兇器。核被告
    丁○○、己○○及庚○○所為，係犯刑法第330 條第1 項、
    第321 條第1 項第3 款、第4 款之結夥三人以上攜帶兇器強
    盜罪。被告三人與同案被告乙○○間就上揭犯行，具有犯意
    之聯絡及行為之分擔，為共同正犯。又被告丁○○前曾於89
    年間因犯贓物罪，經臺灣板橋地方法院於90年2 月16日以89
    年度訴字第2099號判處有期徒刑3 月，於90年5 月11日確定
    ；又於90年間因違反毒品危害防制條例案件，經臺灣板橋地
    方法院於90年10月31日以90年度訴字第1668號判處有期徒刑
    7 月，於90年11月26日確定；又於90年間因違反毒品危害防
    制條例案件，經臺灣板橋地方法院於90年11月20日以90年度
    易字第2166號判處有期徒刑7 月，於91年5 月17日確定；前
    揭二案件，經臺灣板橋地方法院於91年7 月13日以91年度聲
    字第1456號定應執行刑為有期徒刑1 年確定；嗣上揭三案件
    接續執行，於92年4 月24日假釋出監，刑期至92年7 月13日
    未經撤銷假釋而視為已執行完畢等情，有臺灣新竹地方法院
    檢察署刑案資料查註紀錄表及臺灣高等法院被告前案紀錄表
    各1 份在卷足佐（見本院卷第三宗第223至225頁），其於有
    期徒刑執行完畢5 年內再犯本件有期徒刑以上之罪，應依刑
    法第47條第1 項之規定，論以累犯，並加重其刑。爰審酌被
    告等人均年輕力壯，不思以正當手段謀取財富，反以前述之
    結夥三人以上攜帶兇器之手段，強盜他人所有財物，影響社
    會秩序與被害人法益，渠等行徑殊值非難，以及所得財物、
    被告等人間分工情形、品行、生活狀況、智識程度，暨被告
    等人於本院審理時最終坦承不諱，尚知悔悟等一切情狀，分
    別量處如主文所示之刑，以資懲儆。又被告等人為上揭犯行
    時所使用之客觀上無法證明係具有殺傷力之改造槍枝及西瓜
    刀各1 支暨膠帶等物，均未經扣案，且被告等人係於事後經
    警循線查獲，而非於上揭汽車旅館當場查獲，是以應認上揭
    槍枝、西瓜刀及膠帶業已滅失，爰不予宣告沒收之，附此敘
    明。
二、不另為無罪之諭知部分：
（一）公訴意旨另以：被告丁○○等人當時係持具有殺傷力之仿
      WALTHER廠PPK／S 型半自動手槍製造之改造槍枝而為上揭
      攜帶兇器結夥三人以上強盜他人所有財物之犯行；及案發
      當時尚以前述攜帶兇器結夥三人以上之手段，強盜證人王
      嘉莉所有價值約3000元之手機1 支及價值約5000元之鑽戒
      1 只，因認被告等人尚觸犯槍砲彈藥刀械管制條例第8 條
      第4 項之持有其他可發射子彈具有殺傷力之槍枝罪嫌，及
      對證人王嘉莉另亦成立攜帶兇器結夥三人以上強盜他人所
      有財物罪嫌等語。
（二）按犯罪事實應依證據認定之，無證據不得認定犯罪事實；
      又被告或共犯之自白，不得作為有罪判決之唯一證據，仍
      應調查其他必要之證據，以察其是否與事實相符，刑事訴
      訟法第157 條第2 項、第156 條第2 項分別定有明文。又
      犯罪事實之認定，應憑真實之證據，倘證據是否真實尚欠
      明確，自難以擬制推測之方法，為其判斷之基礎；而認定
      犯罪事實之證據係指足以認定被告確有犯罪行為之積極證
      據而言，該項證據自須適合於被告犯罪事實之認定，始得
      採為斷罪資料，最高法院53年著有臺上字第656 號、29年
      上字第3105號判例可資參照。且刑事訴訟上證明之資料，
      無論其為直接或間接證據，均須達於通常一般之人均不致
      有所懷疑，而得確信其為真實之程度，始得據為有罪之認
      定，若其關於被告是否犯罪之證明未能達此程度，而有合
      理懷疑之存在，致使無從形成有罪之確信，根據「罪證有
      疑，利於被告」之證據法則，即不得遽為不利被告之認定
      ，亦有最高法院76年度臺上字第4986號判例可稽。
（三）本件公訴意旨認被告等人尚有此部分犯行，係以被告丁○○於警詢之指認照片、內政部警政署刑事警察局96年4 月
      30日刑鑑字第0960062485號槍彈鑑定書及證人王嘉莉之指
      述等資為論據。
（四）訊據被告等人均堅決否認有何持有具有殺傷力之改造手槍
      及強盜證人王嘉莉所有財物之犯行，被告丁○○辯稱：當
      時持有之槍枝是後來在另案被告黃仁利違反槍砲彈藥刀械
      管制條例案件中並未扣案之那把形狀似打火機且不具殺傷
      力之槍枝，警詢時會如此指認是因為當時只有看照片，也
      怕警察會把槍的責任都推給我，所以才指認最小的1 支，
      實際上當時不是帶那支槍。又當時王嘉莉是幫我們約戊○○來，會在現場拿她的手機是因為要取信於戊○○，後來
      也把手機還她了，此外，並沒有拿她的鑽戒等語，被告己○○及庚○○則均辯稱：當時槍不是我拿的，也沒有拿王
      嘉莉之手機及鑽戒等語。
（三）經查：
  １、另案被告黃仁利於96年4 月18日16時10分許，在臺北市○○區○○路2 段299 巷1 弄4 號4 樓處為警查獲涉嫌違反
      槍砲彈藥刀械管制條例案件，並扣有槍彈等物在案，嗣經
      警於96年4 月18日15時許逮捕被告丁○○後，將另案被告
      黃仁利所涉前述案件所扣得之槍枝照片交予被告丁○○指
      認，被告丁○○係指認仿WALTHER廠PPK／S 型半自動手槍
      製造之改造槍枝（槍枝管制編號0000000000號）為當時所
      持槍枝，而該槍枝經送鑑定結果，以性能檢驗法檢測，認
      係改造手槍，由仿WALTHER廠PPK／S 型半自動手槍製造之
      槍枝，換裝土造金屬槍管而成，經裝填具底火之適用彈殼
      測試，可擊發，應可供擊發適用子彈使用，研判具殺傷力
      等情，固有被告丁○○之警詢筆錄、指認照片3 幀及內政
      部警政署刑事警察局96年4 月30日刑鑑字第0960062485號
      槍彈鑑定書1 份在卷足憑，然被告丁○○於本院準備程序
      及審理時均已更易之前供述而以上揭情詞置辯，是以被告
      丁○○於警詢中之自白已與其於本院準備程序及審理時所
      為之供述有所出入；而被告丁○○所辯稱：當天在警局有
      看到5 支槍等情，核與另案被告黃仁利所涉犯他案中拍攝
      之查獲照片相符（見96年度偵字第2621號卷第67頁上方照
      片），從而雖上揭另案被告黃仁利之案件中扣押物品清單
      係記載扣案槍枝有4 支，然被告丁○○所辯：當時有扣到
      5 支槍，我還有跟警方說這不是槍，怎磨連這也拿回來一
      節，並非全然虛妄。又證人戊○○於警詢時係指述：另一
      男子是手持白鐵的滑套式的手槍等語（見96年度偵字第
      2612號卷第17頁），迄於本院審理時卻又證述：當時丁○○拿的槍是整支黑色的等語，是以已有所不同，經本院當
      庭提示另案被告黃仁利所涉犯上揭違反槍砲彈藥刀械管制
      條例案件中所扣得除霰彈槍外之槍枝3 支（槍枝管制編號
      分別是0000000000、0000000000及0000000000號）供其指
      認，其卻指認係槍枝管制編號0000000000號之該支槍枝為
      當天被告丁○○所持槍枝等情，有本院審理筆錄在卷足參
      （見本院卷第三宗第124 頁），從而依據證人即告訴人戊○○之指述，亦難認被告丁○○於案發當時所持有之槍枝
      確係其於警詢時所指認上揭槍枝管制編號0000000000號之
      之該支槍枝。此外，本院復查無其他積極證據足資認定被
      告丁○○於案發當時所持槍枝確係具有殺傷力之槍枝，而
      足以作為被告丁○○於警詢時所為上開自白之補強證據，
      自難僅憑被告丁○○於警詢所為前開自白內容，即遽為被
      告等人確有持有具有殺傷力之改造槍枝為上揭強盜犯行之
      認定至明。
  ２、再查，證人王嘉莉雖於警詢及偵訊時指述：當時遭被告等
      人強盜手機及鑽戒等情，然其亦於警詢時證述：和被告丁○○是朋友，沒有糾紛仇恨，因為我和丁○○是朋友關係
      ，案發後我打電話給丁○○，他就把行動電話還給我等語
      在卷（見96年度偵字第2612號卷第49頁），從而果被告丁○○真於案發時確有夥同其他被告強盜證人王嘉莉所有財
      物之意，衡情案發後為避免查緝，自是不再和證人王嘉莉
      聯繫，又豈有讓證人王嘉莉猶仍可以電話聯繫並隨即將證
      人王嘉莉所有行動電話歸還之理？又被告王嘉莉於歷次警
      詢及偵訊時均未提出其於案發當時確有戴著價值約5000元
      戒指之具體證據資料供以調查，在被告等人一再堅詞否認
      有此部分犯行，證人王嘉莉於本院審理時又經一再傳、拘
      不到之情形下，自難令本院形成被告等人確尚有上揭攜帶
      兇器結夥三人以上強盜證人王嘉莉所有財物之確信。
  ３、綜上，本件尚難以被告等人有持有其他可發射子彈具有殺
      傷力之改造槍枝罪嫌及以攜帶兇器結夥三人以上之方式強
      盜證人王嘉莉所有財物之罪嫌相繩，又查無其他積極證據
      足認被告等人涉有此部分犯行，原應為此部分無罪之諭知
      ，惟公訴意旨認此部分與前開論罪科刑部分具有想像競合
      犯之裁判上一罪關係，爰不另為無罪之諭知，附此敘明。
據上論斷，應依刑事訴訟法第299 條第1 項前段，刑法第28條、
、第330 條第1 項、第321 條第1 項第3 款、第4 款、第47條第
1 項，判決如主文。
本案經檢察官何若薇到庭執行職務。
中　　華　　民　　國　　96　　年　　12　　月　　21　　日
                  刑事第一庭    審判長法  官 許翠玲
                                      法  官 楊數盈
                                      法  官 楊惠芬
以上正本證明與原本無異。
如不服本判決應於收受本判決後10日內向本院提出上訴書狀，上
訴書狀應敘述具體理由。上訴書狀未敘述上訴理由者，應於上訴
期間屆滿後20日內補提理由書狀於本院 (均須按他造當事人之人
數附繕本 )「切勿逕送上級法院」。
中　　華　　民　　國　　96　　年　　12　　月　　21　　日
                                      書記官 蔡玉嬌
附錄本案論罪科刑法條全文：
刑法第330 條第1 項：
犯強盜罪而有第三百二十一條第一項各款情形之一者，處七年以
上有期徒刑。
刑法第328 條第1 項：
意圖為自己或第三人不法之所有，以強暴、脅迫、藥劑、催眠術
或他法，至使不能抗拒，而取他人之物或使其交付者，為強盜罪
，處五年以上有期徒刑。
刑法第321 條第1 項第3 款：
犯竊盜罪而有左列情形之一者，處六月以上、五年以下有期徒刑
：
  三  攜帶兇器而犯之者。
  四  結夥三人以上而犯之者。
